臺灣臺北地方法院刑事判決　　　　　　 96年度簡上字第336號
上　訴　人　臺灣臺北地方法院檢察署檢察官
被　　　告　甲○○
上列上訴人因偽造文書等案件，不服本院96年度簡字第700號中
華民國96年6月29日第一審簡易判決提起上訴（聲請案號：臺灣
臺北地方法院檢察署95年度偵字第26102號），本院管轄之第二
審合議庭，判決如下：
    主  文
原判決撤銷。
甲○○連續行使偽造私文書，足以生損害於他人，處有期徒刑肆
月，如易科罰金，以銀元參佰元即新臺幣玖佰元折算壹日，減為
有期徒刑貳月，如易科罰金，以銀元參佰元即新臺幣玖佰元折算
壹日，緩刑貳年。如附表一所示偽造之「乙○○」署押貳枚均沒
收。
    事  實
一、甲○○與乙○○原為直銷同事，乙○○係甲○○之下線，甲
    ○○因而取得乙○○之身分證影本資料，甲○○竟利用此機
    會，而基於行使偽造私文書及詐欺取財之概括犯意，於民國
    91年12月8日，冒用乙○○之名義，填寫國泰世華商業銀行
    （下稱國泰世華銀行）信用卡申請書，並在該申請書上之「
    正卡卡別選擇簽名處」及「正卡申請人親筆中文簽名處」等
    欄位，分別偽簽「乙○○」之署名各1枚，共計偽簽2枚（如
    附表一所示），進而偽造完成用以表示乙○○本人同意依該
    申請書所載條款內容向國泰世華銀行申請信用卡用意之私文
    書後，旋持向該銀行申請核發信用卡而加以行使，國泰世華
    銀行經審核後誤認係乙○○本人申請而陷於錯誤，因此詐得
    卡號0000000000000000號之VISA信用卡，並同時取得預借現
    金之密碼，足以生損害於乙○○江本人及國泰世華銀行對於
    信用卡核發作業之正確性。乙○○於取得上開信用卡後，即
    在信用卡背面簽名條內偽造「PATTY」之署押1枚，而偽造用
    以表示乙○○本人同意遵守信用卡契約使用該信用卡，並以
    該信用卡上之前揭「PATTY」簽名字樣作為日後刷卡消費時
    之身分認證憑據之證明性質私文書，亦足以生損害於乙○○
    本人及國泰世華銀行對於信用卡管理之正確性。乙○○在前
    揭信用卡背面完成簽名及開卡等手續後，即承前行使偽造私
    文書及詐欺取財之概括犯意，連續於附表二所示之時間，前
    往各該特約商店消費購物，並均於結帳時，冒用乙○○之名
    義而將上開信用卡（含背面偽造簽名條私文書）交予店員刷
    卡結帳而加以行使，並在店員交予之簽帳單之簽名欄內，偽
    簽前揭「PATTY」之署押1枚，而偽造用以表示乙○○本人同
    意就簽帳單上所載之消費金額以信用卡付款之私文書後，交
    予店員而加以行使，使各該特約商店店員陷於錯誤，誤信係
    乙○○本人持卡消費而將如附表二所示金額之商品連同簽帳
    單顧客留存聯交予甲○○，甲○○因而先後詐得該等商品，
    足以生損害於乙○○本人、各該特約商店及國泰世華銀行（
    其中編號10部分，係偽造授權以信用卡支付之同意書）。甲
    ○○又承上揭意圖為自己不法所有之概括犯意，而以不正方
    法由自動付款設備詐取財物之手段，連續於附表三所示之時
    間，持上開信用卡，前往在各該銀行裝設之提款機，插入上
    開信用卡卡片，並輸入銀行發給之預借現金密碼，以此不正
    方法使提款機誤認其有權使用該卡片預借現金後，陸續自提
    款機詐得如附表三所示金額之款項後，悉數供己花用殆盡。
    嗣經乙○○於92年4月2日向國泰世華銀行表明上開信用卡遭
    冒用，始循線查知上情。
二、案經國泰世華銀行訴由臺北市政府警察局大安分局報告臺灣
    臺北地方法院檢察署檢察官偵查後聲請簡易判決處刑。
    理  由
一、上揭事實，業據被告甲○○於警詢、偵查、原審及本院審理
    中坦承不諱，核與證人即被害人乙○○於警詢及偵查中之證
    述其遭被告冒名申請信用卡使用等情相符，並有國泰世華銀
    行信用卡申請書、附表二所示之簽帳單及授權書影本、消費
    帳款明細表等附卷可稽，足認被告之自白確與事實相符。事
    證明確，應依法論科。
二、查被告行為後，刑法業於94年2月2日修正公布，95年7月1日
    起施行。按行為後法律有變更者，適用行為時之法律，但行
    為後之法律有利於行為人者，適用最有利於行為人之法律，
    修正後刑法第2條第1項定有明文。此條規定係規範行為後法
    律變更所生新舊法律比較適用之準據法，本身尚無新舊法比
    較之問題，於新法施行後，應一律適用新法第2條第1項之規
    定，為「從舊從輕」之比較。而本次法律變更，比較時應就
    罪刑有關之共犯、未遂犯、想像競合犯、牽連犯、連續犯、
    結合犯，以及累犯加重、自首減輕暨其他法定加減原因（如
    身分加減）與加減例等一切情形，綜其全部罪刑之結果而為
    比較（最高法院95年5月23日95年度第8次刑庭會議決議參照
    ）。從而：
  (一)刑法第339條第1項之詐欺取財罪，法定刑為5年以下有期徒
    刑、拘役或科或併科1千元以下罰金；刑法第339條之2第1項
    之以不正方法由自動付款設備取得他人之物罪，法定刑為3
    年以下有期徒刑、拘役或1萬元以下罰金；比較修正後刑法
    施行法所增訂第1條之1規定「中華民國94年1月7日刑法修正
    施行後，刑法分則編所定罰金之貨幣單位為新臺幣。94年1
    月7日刑法修正時，刑法分則編未修正之條文定有罰金者，
    自94年1月7日刑法修正施行後，就其所定數額提高為30倍。
    但72年6月26日至94年1月7日新增或修正之條文，就其所定
    數額提高為3倍」，修正後刑法施行法第1條之1第2項與罰金
    罰鍰提高標準條例第1條，因上開二罪罰金刑之最高額度均
    屬相同，並非刑罰法令之變更，無刑法第2條第1項比較新舊
    法之適用，應適用裁判時之刑法施行法第1條之1（最高法院
    95年度第21次刑事庭會議決議參照）。另刑法第33條第5款
    修正為「主刑之種類如下：五、罰金：新臺幣1千元以上，
    以百元計算之」，是依修正後之法律，前揭二罪所得科處之
    罰金刑最低則均為新臺幣1千元，與被告行為時之罰金罰鍰
    提高標準條例第1條前段規定之提高倍數10倍及修正前刑法
    第33條第5款規定之罰金最低額銀元1元即新臺幣3元相比較
    ，自以被告行為時關於刑法第33條第5款規定科處罰金刑之
    法律較有利於被告。
  (二)修正施行前刑法第55條後段牽連犯、第56條連續犯之規定業
    經修正公布刪除，則被告之犯行，因行為後新法已刪除牽連
    犯、連續犯之規定，此刪除雖非犯罪構成要件之變更，但顯
    已影響行為人刑罰之法律效果，自屬法律有變更。修正前刑
    法第55條牽連犯，第56條連續犯規定，前者加重其刑至二分
    之一，後者從一重罪處斷；而上開規定於修正刪除後，刑法
    就行為罪數，除接續犯、想像競合犯、結合犯等實質上或裁
    判上一罪，以一罪論處原則上採取一罪一罰及數罪併罰，故
    修正前之處罰結果，顯較修正刑法規定一罪一罰或數罪併罰
    對被告有利。
  (三)綜合上述各條文修正前、後之比較，本件自應整體適用被告
    行為時之法律，即修正前刑法之相關規定及罰金罰鍰提高標
    準條例第1條前段規定，對被告較為有利。
三、按在信用卡背面簽名欄內簽名，單純自形式上觀之，即足以
    表示信用卡之簽名者於信用卡有效期限內有權使用該信用卡
    之辨識及證明，性質上應屬刑法第210條之私文書（最高法
    院91年度臺上字第5209號判決意旨參照）；又按在特約商店
    信用卡簽帳單上偽簽他人署押，係表示他人有在該特約商店
    消費簽帳單上所示事項及金額之事實，而特約商店可據以向
    特約銀行請款，銀行再轉向該他人請款之意，是該偽造他人
    署押於信用卡簽帳單之行為，自足以生損害於他人，應成立
    偽造私文書罪（最高法院91年度臺上字第2550號判決意旨參
    照）。被告偽造被害人乙○○之簽名，進而偽造信用卡申請
    書、信用卡背面簽名條及簽帳單等私文書後，復持以行使，
    而以冒名刷卡消費方式分別詐得如附表二所示之商品，均足
    以生損害於國泰世華銀行、附表二所示特約商店及乙○○本
    人。故被告此部分所為，係犯刑法第216條、第210條之行使
    偽造私文書罪、第339條第1項之詐欺取財罪。其偽造署押之
    行為係偽造私文書之階段行為；偽造私文書之低度行為，應
    為行使之高度行為所吸收，均不另論罪。又被告冒用乙○○
    名義，持信用卡前往附表三所示之自動提款機預借現金，核
    其此部分所為，係犯刑法第339條之2第1項以不正方法由自
    動付款設備取得他人之物罪。又被告先後多次行使偽造私文
    書、詐欺取財及以不正方法由自動付款設備取得他人之物，
    各時間緊接、手段相同，所犯分別係構成要件相同之罪名，
    顯係分別基於概括犯意反覆為之，各為連續犯，應分別依修
    正前刑法第56之規定以1罪論，並各加重其刑。又被告係以
    行使偽造私文書之手段，冒名申請取得上開信用卡後，復持
    以盜刷消費購物及由自動付款設備預借現金，故其所犯行使
    偽造私文書、詐欺取財及以不正方法由自動付款設備取得他
    人之物3罪間，有方法、目的之牽連關係，為牽連犯，應依
    修正前刑法第55條之規定，從一重論以刑法第216條、第210
    條之行使偽造私文書罪。原審參酌上情逕以簡易判決處以有
    期徒刑4月，經核其認事用法，尚無違誤，量刑亦屬妥適，
    惟檢察官上訴意旨略以：中華民國96年罪犯減刑條例業於96
    年7月4日修正公布，於同月16日起施行，被告前開犯行之犯
    罪時間係於96年4月24日前，合於減刑要件，原審未及審酌
    ，適用法律自非正確，為被告利益聲明上訴，請求撤銷原判
    決等語，非無可採。原判決既有前揭可議之處，即屬無可維
    持，仍應由本院予以撤銷改判。
四、爰審酌被告僅因己身之私，竟冒用他人名義申請信用卡使用
    ，此舉足以影響銀行對於信用卡金融交易秩序管理之正確性
    ，但念及本件所詐得財物金額合計僅新臺幣57,939元，且被
    害人乙○○於偵查中亦表示不願追究，國泰世華銀行則具狀
    向本院表示被告業已清償該款項，願表示宥恕等一切情狀，
    宣告如主文所示之刑。又被告前開犯行之犯罪時間係於96
    年4月24日前，且無中華民國九十六年罪犯減刑條例所定不
    得減刑之情形，爰依同條例第2條第1項第3款、第7條、第9
    條規定減其宣告刑2分之1，以資懲儆。又被告行為後，刑法
    有關易科罰金之規定亦經修正，修正前刑法第41條第1項前
    段規定：「犯最重本刑為5年以下有期徒刑以下之刑之罪，
    而受6個月以下有期徒刑或拘役之宣告，因身體、教育、職
    業、家庭之關係或其他正當事由，執行顯有困難者，得以1
    元以上3元以下折算1日，易科罰金。」，此折算標準並應適
    用修正前罰金罰鍰提高標準條例第2條規定，就其原定數額
    提高為1百倍折算1日，亦即被告行為時之易科罰金折算標準
    ，應以銀元100元以上300元以下之數額折算1日，經換算為
    新臺幣，則應以新臺幣300元以上900元以下折算1日。惟95
    年7月1日施行之刑法第41條第1項前段規定：「犯最重本刑
    為5年以下有期徒刑以下之刑之罪，而受6個月以下有期徒刑
    或拘役之宣告者，得以新臺幣1千元、2千元或3千元折算1日
    ，易科罰金」，於同日並廢除罰金罰鍰提高標準條例第2條
    之規定，亦即係以新臺幣1千元、2千元或3千元折算1日，是
    經比較新舊法結果，就有關易科罰金折算標準規定，自以修
    正前之規定較有利於行為人，應依修正前刑法第41條第1項
    前段、修正前罰金罰鍰提高標準條例第2條規定，併諭知對
    被告易科罰金之折算標準。末查，本件被告前未曾因故意犯
    罪受有期徒刑以上刑之宣告，此有臺灣高等法院被告前案紀
    錄表附卷可稽，本院審酌被告係因思慮不周致犯本罪，犯後
    坦承犯行，頗具悔悟，經此教訓，應當知所惕勉而無再犯之
    虞，爰依修正後刑法第74條第1項第1款規定（最高法院95年
    5月23日刑事庭第8次會議決議參照），宣告緩刑2年，用啟
    自新。附表一所示被告偽造之國泰世華銀行信用卡申請書，
    因已交付該發卡銀行而加以行使，並非被告所有之物，故不
    得諭知沒收，惟該申請書上偽造之「乙○○」署押2枚，不
    問屬於犯人與否，仍應依刑法第219條之規定沒收。又附表
    二所示之簽帳單（含授權書），其中交付與特約商店之存根
    聯，本院審酌以本案發生迄今已有4年餘，以目前信用卡交
    易普遍大量之程度，原難期特約商店逐一留存，毋寧以丟棄
    銷燬較符常情；至於該存根聯被告留存及本件之信用卡部分
    ，依其於本院準備程序中所述，均已丟棄等語，是堪認該等
    簽帳單及信用卡均已滅失而不存在，故其上偽簽之署名均無
    從加以沒收，併此敘明。
據上論斷，應依刑事訴訟法第455 條之1 第1 項、第3 項、第
369條第1項前段、第364條、第299條第1項前段，刑法第2條第1
項、第216條、第210條、第339條第1項、第339條之2第1項、第
74條第1項第1款、第219條，修正前刑法第56條、第55條、第41
條第1項，刑法施行法第1條之1，中華民國96年罪犯減刑條例第2
條第1項第3款、第7條、第9條，修正前罰金罰鍰提高標準條例第
2條前段，現行法規所定貨幣單位折算新臺幣條例第2條，判決如
主文。
本案經檢察官林禎瑩到庭執行職務。
中　　華　　民　　國　　96　　年　　10　　月　　25　　日
                  刑事第十五庭審判長  法  官 廖紋妤
                                      法  官 吳麗英
                                      法  官 楊台清
上正本證明與原本無異。
不得上訴。
                                      書記官 陳麗津
中　　華　　民　　國　　96　　年　　10　　月　　25　　日
附表一偽造信用卡申請書部分：
┌─────┬────────┬─────┬──────┐
│申請時間  │申請之銀行及填寫│核發之信用│應沒收之署押│
│          │之申請書        │卡卡號    │            │
├─────┼────────┼─────┼──────┤
│91年12月8 │國泰世華銀行及信│0000000000│信用卡申請書│
│日        │用卡申請書      │381654號之│上正卡人卡別│
│          │                │VISA卡    │選擇簽名欄、│
│          │                │          │正卡申請人親│
│          │                │          │筆中文簽名欄│
│          │                │          │，偽造之「潘│
│          │                │          │秋萍」署名各│
│          │                │          │1枚，共計2枚│
│          │                │          │。          │
└─────┴────────┴─────┴──────┘
附表二刷卡消費部分：
┌──┬──────┬─────────┬───────┐
│編號│時間        │消費之特約商店    │消費金額（新臺│
│    │            │                  │幣）          │
├──┼──────┼─────────┼───────┤
│1   │91年12月28日│衣門國際股份有限公│4,400元       │
│    │            │司                │              │
├──┼──────┼─────────┼───────┤
│2   │91年12月28日│康是美            │875元         │
├──┼──────┼─────────┼───────┤
│3   │91年12月28日│熊威興業          │895元         │
├──┼──────┼─────────┼───────┤
│4   │91年12月29日│熊威興業          │996元         │
├──┼──────┼─────────┼───────┤
│5   │92年1月1日  │大潤發內湖二店    │1,125元       │
├──┼──────┼─────────┼───────┤
│6   │92年1月2日  │非凡皮鞋店        │2,400元       │
├──┼──────┼─────────┼───────┤
│7   │92年1月4日  │HOGOCOLOR         │2,350元       │
├──┼──────┼─────────┼───────┤
│8   │92年1月4日  │主富服裝          │1,198元       │
├──┼──────┼─────────┼───────┤
│9   │92年1月4日  │和平眼鏡          │3,000元       │
├──┼──────┼─────────┼───────┤
│10  │92年1月22日 │三太旅行社        │10,500元      │
│    │            │                  │（該次消費交易│
│    │            │                  │為填寫信用卡授│
│    │            │                  │權書）        │
└──┴──────┴─────────┴───────┘
附表三：持信用卡預借現金明細
┌──┬────┬────┬────┐
│編號│日    期│金    額│ATM 所屬│
│    │        │（新臺幣│銀行    │
│    │        │）      │        │
├──┼────┼────┼────┤
│ 1  │92年1月2│20,000元│萬通銀行│
│    │日      │        │ATM     │
├──┼────┼────┼────┤
│ 2  │92年1月4│10,000元│臺北銀行│
│    │日      │        │ATM     │
├──┼────┼────┼────┤
│ 3  │92年2月 │200元   │臺北銀行│
│    │21日    │        │ATM     │
│    │        │        │        │
└──┴────┴────┴────┘
附錄本案所犯法條全文
中華民國刑法第216條（行使偽造變造或登載不實之文書罪）
行使第210條至第215條之文書者，依偽造、變造文書或登載不實
事項或使登載不實事項之規定處斷。
中華民國刑法第210條（偽造變造私文書罪）
偽造、變造私文書，足以生損害於公眾或他人者，處5年以下有
期徒刑。
中華民國刑法第339條（普通詐欺罪）
意圖為自己或第三人不法之所有，以詐術使人將本人或第三人之
物交付者，處5年以下有期徒刑、拘役或科或併科1千元以下罰金
。
以前項方法得財產上不法之利益或使第三人得之者，亦同。
前二項之未遂犯罰之。
中華民國刑法第339條之3（違法製作財產權之處罰）
意圖為自己或第三人不法之所有，以不正方法將虛偽資料或不正
指令輸入電腦或其相關設備，製作財產權之得喪、變更紀錄，而
取得他人財產者，處7年以下有期徒刑。
以前項方法得財產上不法之利益或使第三人得之者，亦同。
